【裁判字號】    95,交抗,148
【裁判日期】    950315
【裁判案由】    聲明異議
【裁判全文】
臺灣高等法院臺中分院刑事裁定       95年度交抗字第148號
抗  告  人
即受處分人  甲○○
上列抗告人因違反道路交通管理處罰條例案件，不服臺灣臺中地
方法院中華民國95年1月26日裁定 （95年度交聲字第20號），提
起抗告，本院裁定如下：
    主  文
抗告駁回。
    理  由
一、原裁定意旨略以：本件抗告人即受處分人甲○○略以：伊於
    案發當時確實有駕駛車牌號碼 4881-HZ自用小客車行經臺一
    線167K+500M處，時速達84公里 ，而超速行駛14公里之違規
    事實；然而案發地點有多處道路施工，且路面並未劃設分向
    限制線，也未噴漆顯示該處行車速率限制若干；該處路面甚
    直及平滑，伊除要小心駕車行駛車輛外，尚需留意施工情事
    ，以免撞及施工者或其他車輛，相當忙碌；在案發地點之前
    固然有行車速率限制之標誌，然該標誌遭路燈電線桿擋住，
    任何駕駛人都無法看出該處有該標誌，因此該處之行車速率
    限制不明顯，乃設施有不完善之處，尚非可歸責於受處分人
    ，爰聲明異議云云。經查：受處分人甲○○駕駛所有車牌號
    碼4881-HZ自用小客車 ，於94年10月24日15時52分許，行經
    臺一線167K+500M處 ，經科學儀器測得時速84公里，超出該
    處行車速率限制70公里，達超速14公里之違規事實，經臺中
    縣警察局員警依法逕行舉發之情，為受處分人於聲明異議狀
    及原審訊問時所均不爭執，並有原舉發機關舉發之違反道路
    交通管理事件通知單、採證照片與裁決書等件在卷可稽。雖
    受處分人以上開情詞置辯，惟案發地點之行車速率限制為70
    公里 ，且在案發地點之前約100公尺處即設置有測速照相之
    警告標誌暨行車速率限制標誌，案發當時雖因鋪設柏油路面
    關係而尚未劃設分向限制線，然舖設柏油路面後之路面則規
    劃成3線快車道、1線慢車道，及路肩之設置，於舖設路面前
    後均如此規劃，路面並未因重新鋪設柏油而有道路增減情事
    ， 且在案發地點之前約100公尺處之行車速率限制標誌及有
    測速照相之警告標誌位置均甚為明顯，任何駕駛人均可一見
    而知 ，之後重新鋪設柏油路面時，有民眾反映100公尺之距
    離過近 ，才將該行車速率限制及警告標誌挪至170公尺遠之
    距離等情，業據證人即臺中縣警察局交通隊警務佐蔡棋材於
    原審95年1月25日訊問時具結證明屬實 ，並提出受處分人於
    案發時地駕駛上開自用小客車超速行駛之照片、案發地點相
    關位置之現場圖暨判斷超速之文件說明等資料附卷可資參照
    。原審經核受處分人於聲明異議狀內所提之案發地點前之行
    車速率限制及警告標誌照片，雖位於路燈電線桿附近，然依
    照受處分人於事後所拍攝之照片，尚得以明確判別該處有行
    車速率限制及前有測速照相之警告標示，該警告表示尚且使
    用醒目之黃色作為底色，任何一熟悉交通規則之駕駛人或乘
    客，當可注意及此，受處分人辯稱該處標誌不明顯云云，顯
    無可採。再者，縱使受處分人疏未見聞案發地點之行車速率
    限制為70公里暨有測速照相之警告標誌，惟案發之際，案發
    地點並未劃有分向限制線，業據證人蔡棋材具結證明屬實，
    並經受處分人坦認無誤 ，揆諸道路交通安全規則第93條第1
    項第1款之規定 ，在未劃設車道線、行車分向線之道路，或
    設有快慢車道分隔線之慢車道，時速本不得超過40公里。然
    受處分人卻以時速高達84公里之時速行經該處，顯然已違反
    道路交通安全規則之規定甚明。雖其復辯稱：伊為要注意周
    遭人車及施工情況，故開車業已更為小心謹慎，且該處路面
    平順與一般道路路面多有坑洞不同，故不知時速業已超速云
    云，顯然依據受處分人之說法，其平日駕駛車輛之行車速度
    更高於其案發當時所行駛之速度，猶無法作為有利於其之認
    定。綜上所述，受處分人之前揭違規事實，已臻為明確。因
    認受處分人指摘原處分不當，殊無可取。原處分機關依道路
    交通管理處罰條例第40條第1項前段 、第63條第1項第1款之
    規定，裁處受處分人罰鍰新臺幣1,700元，並記違規點數1點
    ，並無不當，而駁回受處分人之異議等語。
二、抗告意旨則略以：案發地點前之行車速率限制標誌，遭電線
    桿及樹木擋住，無法明確看見；又當時路面並未劃設分向限
    制線，也未噴漆顯示該處行車速率限制，行車車道及行車速
    度受處分人皆無所依循；且後方來車速度甚快，為避免發生
    擦撞，才駕車快速離開現場，故本次違規超速顯非受處分人
    之責任，爰依法提起抗告云云。
三、按汽車駕駛人，行車速度，超過規定之最高時速，或低於規
    定之最低時速者，處新臺幣1,200元以上2,400元以下罰鍰；
    汽車駕駛人違反第40條第1項規定者，並記違規點數1點；又
    行車速度，依速限標誌或標線之規定，無標誌或標線者，行
    車時速不得超過50公里。但在未劃設車道線、行車分向線之
    道路，或設有快慢車道分隔線之慢車道，時速不得超過40公
    里。道路交通管理處罰條例第40條第1項前段、第63條第1項
    第1款及道路交通安全規則第93條第 1項第1款分別定有明文
    。
四、經查 ：受處分人甲○○駕駛所有車牌號碼4881-HZ自用小客
    車，行經上開時地，經科學儀器測得時速84公里，超出該處
    行車速率限制70公里，達超速14公里之違規事實等情，有原
    舉發機關中縣警交相字第 HA0000000號舉發違反道路交通管
    理事件通知單影本、採證照片與原處分機關中監違字第裁60
    -HA0000000 號違反道路交通管理事件裁決書影本各1紙在卷
    可按，復為受處分人所不爭執，此部分事實，自堪認定。受
    處分人抗告意旨猶執前詞辯稱行車速率限制標誌遭擋住無法
    明確看見云云，按標誌、標線、號誌之設置目的，在於提供
    車輛駕駛人及行人有關道路路況之警告、禁制、指示等資訊
    ，以便利行旅及促進交通安全，道路交通標誌標線號誌設置
    規則第2條定有明文 ，受處分人駕車參與道路交通，自應對
    道路上設置之所有標誌、標線、號誌加以特別之注意，並確
    實遵守，以維自身及其他用路人之安全，觀諸受處分人於原
    審所提自身事後所拍攝案發地點前之行車速率限制及警告標
    誌照片，該等標誌雖位於路燈電線桿附近，但只須加以特別
    之注意，即得明確辯識該等標誌確實設置於該處，受處分人
    前開辯解，顯係事後卸責推諉之詞，殊無可採。又受處分人
    以案發地點路面並未劃設分向限制線，也未噴漆顯示該處行
    車速率限制，以致行車車道及行車速度無所依循等語置辯，
    惟道路交通安全規則及相關道路交通安全法規，係基於社會
    大眾用路之方式及避免發生事故等目的而訂定，屬社會大眾
    用路之基本依據，駕駛人於駕駛車輛時本即具有遵守相關規
    定以保障自身及他人行之安全之義務。依據前開道路交通安
    全規則規定，駕駛人行經在未劃設車道線、行車分向線之道
    路，或設有快慢車道分隔線之慢車道，時速本不得超過40公
    里，然受處分人卻以時速高達84公里之時速行經案發地點，
    顯然已違反道路交通安全規則之規定甚明，此部分所辯亦無
    足採。再者，駕駛人行經施工路段，為避免發生交通事故，
    本應放慢行車速度，小心駕駛，受處分人對其違規超速行駛
    行為，竟辯稱係為避免發生碰撞云云，尤屬狡詞，顯非可取
    。是本件受處分人違規行為屬實在先，後對其本身違法行為
    不思檢討改進，竟仍強詞奪理，恣意指摘原裁定不當，全無
    法治觀念，所辯毫無可取，原審據此駁回其異議，核無不合
    ，本件抗告為無理由，應予駁回。
五、據上論結，應依道路交通案件處理辦法第26條，刑事訴訟法
    第412條，裁定如主文。
中    華    民    國    95    年    3    月   15      日
            刑事第九庭  審判長法  官  陳  筱  珮
                              法  官  趙  春  碧
                              法  官  余  仕  明
上列正本證明與原本無異。
不得抗告。
                              書記官  林  玉  惠
中    華    民    國    95    年    3    月  16       日
                                                      Ａ


司法院資訊處製作；財團法人民間司法改革基金會備份。
